臺灣高雄地方法院刑事判決　　　　　　　96年度訴字第1095號
公　訴　人　臺灣高雄地方法院檢察署檢察官
被　　　告　乙○○
上列被告因違反藥事法案件，經檢察官提起公訴（96年度偵字第
3161號），本院判決如下：
    主  文
乙○○明知為禁藥而販賣，累犯，處有期徒刑捌月；減為有期徒
刑肆月。
    事  實
一、乙○○前因違反藥事法案件（販賣偽藥），於民國90年2 月
    27日，經臺灣高等法院以90年上訴字第407 號判處有期徒
　　刑7 月確定，於91年2 月16日縮短刑期執行完畢出監，仍不
　  知悔改，明知「DARLY 持久液」，含有LIDOCAINE （局部麻
    醉劑）西藥成分，並無行政院衛生署許可字號，係未經核准
    擅自輸入之藥品，為藥事法所規範不得販賣之禁藥，竟基於
    販賣禁藥之犯意，於民國93年10月28日，在高雄市○○區○
    ○路73號，由其經營之德利雜貨商店有限公司（下稱德利公
    司，負責人謝蕙霙係乙○○之女，乙○○以別名謝金貴訂約
    ），以每瓶新台幣（下同）158 元之價格，向址設台南市○
    ○街111 號之淳意貿易有限公司（下稱淳意公司）負責人丙
    ○○販入上開持久液550 盒，並於同月30、31日以180 元至
    200 元不等之代價，轉賣50至60盒予不知情之亞瑟雜貨行（
    設臺中市南屯區○○○路728 號、負責人何宜仲），嗣於95
    年10月19日16時許，經台中市衛生局在亞瑟雜貨行查扣上開
    持久液6 盒，而循線查獲上情（丙○○販賣偽藥部分，業經
    台南地方法院檢察署檢察官以96年度偵字第136 號為緩起訴
    處分確定）。
二、案經台中市衛生局函請臺灣高雄地方法院檢察署檢察官偵查
    起訴。
    理  由
壹、程序部分：
　　本案卷附台中市衛生局95年11月22日衛藥字第0950048823號
　  函、台中市衛生局藥物化粧品檢查現場紀錄表、行政院衛生
    署藥物食品檢驗局95年11月17日藥檢參字第0950022112號函
    暨所附檢驗報告書、德利公司與淳意公司代理銷售合約書、
    代理合約書、淳意司出貨單、進口報單係被告以外之人於審
　　判外之書面陳述。本件公訴人及被告就上開書面陳述，均同
　  意作為證據，本院審酌前開書面陳述作成時之情況均屬正常
    ，且與本案相關之待證事實具有關連性，認適當作為證據，
    依刑事訴訟法第159 條之5 第1 項之規定，認上開陳述具有
    證據能力。
貳、實體部分：
一、訊據被告乙○○固坦承於前揭時、地，向淳意公司負責人丙
    ○○販入上開持久液550 盒，並轉賣50至60盒予亞瑟雜貨行
    之事實，惟矢口否認有何販賣禁藥犯行，辯稱伊進貨時，上
    開「DARLY 持久液」已在市面上流通，丙○○也有提供進口
    報表資料給伊參考，並向伊保證是合法進貨，又伊自92年開
    始銷售，因為不懂法律所以沒有事先向行政院衛生署查詢是
    否核准進口，不知係販賣禁藥云云。經查：
(一)本件扣案「DARLY 持久液」6 盒，於上開時、地經台中市衛
    生局派員實施抽驗而查獲，且檢驗後發現含有LIDOCAINE （
    局部麻醉劑）之西藥成分等情，有行政院衛生署藥物食品檢
    驗局95年11月17日藥檢參字第0950022112號函暨所附檢驗報
    告書在卷可資證明。被告乙○○雖辯稱伊向丙○○進貨時，
    丙○○有提供進口報表資料給伊參考，並向伊保證是合法進
    貨；惟本院審理中，於96年6 月20日、8 月1 日、10月17日
    、11月28日多次傳喚證人丙○○作證均未到庭，被告於96年
    11月28日最後一次審理時亦稱證人丙○○因積欠稅金，目前
    滯留大陸地區。再丙○○於96年7 月31日出境迄未返國之事
    實，有卷附法務部入出境資訊連結作業查詢資料一紙在卷可
    稽。本件證人丙○○既滯留國外而傳喚不到，是就被告上開
    所辯，尚無從查證，而為被告有利之認定。
(二)被告乙○○前因販賣偽藥案件，業經上開法院判處有期徒刑
    7 月確定並入監執行完畢，是被告對於所販售之藥品是否有
    行政院衛生署之許可字號，而屬未經核准不得擅自輸入之藥
    品，且為藥事法所規範不得販賣之禁藥等節，應知向行政院
    衛生署查證，始得對外販售。本件被告事前未取得扣案「
    DARLY 持久液」之合法檢驗或許可文件即擅自對外販售，且
    未積極向行政院衛生署查詢其販售藥品，是否為藥事法所規
    範不得販賣之禁藥，其主觀上明知持久液係屬禁藥，至為明
    灼。綜上，本件事證明確，被告前揭販賣禁藥之犯行應堪認
    定。
二、按刑法前於94年2 月2 日修正公布，並於95年7 月1 日施行
    ，另刑法施行法第1 條之1 亦於95年6 月14日經總統以華總
    一義字第09500085181 號令公布施行。按行為後法律有變更
    者，適用行為時之法律，但行為後之法律有利於行為人者，
    適用最有利於行為人之法律，修正後刑法第2 條第1 項定有
    明文。此條規定係規範行為後法律變更所生新舊法律比較適
    用之準據法，本身尚無新舊法比較之問題，於新法施行後，
    應一律適用修正後刑法第2 條第1 項之規定，為「從舊從輕
    」之比較，先予敘明。再按本次法律變更，比較時應就罪刑
    有關之共犯、未遂犯、想像競合犯、牽連犯、連續犯、結合
    犯，以及累犯加重、自首減輕暨其他法定加減原因（如身分
    加減）與加減例等一切情形，綜其全部罪刑之結果而為比較
    （最高法院95年5 月23日95年度第8 次刑庭會議決議參照）
    。查本件被告行為後，刑法第33條、第47條、第67條、第68
    條等規定，均有修正：
(一)就法定罰金刑最低刑度之變更：
    藥事法第83條第1 項之販賣禁藥罪，其法定本刑為7 年以下
    有期徒刑，得併科新臺幣5 百萬元以下罰金。被告犯罪時之
    藥事法就罰金刑之規定，依修正前刑法第33條第5 款規定，
    罰金刑應處銀元一元以上，並應依修正前罰金罰鍰提高標準
    條例第1 條規定，就其原定數額得提高為2 倍至10倍，但法
    律已依一定比率規定罰金或罰鍰之數額或倍數者，依其規定
    。惟95年7 月1 日施行之修正後刑法第33條第5 款則規定：
    「罰金：新臺幣一千元以上，以百元計算之」，而95年6 月
    14日修正公布之刑法施行法第1 條之1 第2 項規定：「94年
    1 月7 日刑法修正時，刑法分則編未修正之條文定有罰金者
    ，自94年1 月7 日刑法修正施行後，就其所定數額提高為30
    倍，但72年6 月26日至94年1 月7 日新增或修正之條文，就
    其所定數額提高為3 倍」，經比較修正前後之罰金刑輕重，
    該罰金刑之最低刑度於修法後已有加重，故以95年7 月1 日
    修正公布施行前之規定較有利於被告，應依刑法第2 條第1
    項前段規定，適用行為時之法律，亦即適用修正前之刑法規
    定科刑。
(二)就累犯條文之變更：
　　修正前刑法第47條規定「受有期徒刑之執行完畢，或受無期
  　徒刑或有期徒刑一部之執行而赦免後，5 年以內再犯有期徒
    刑以上之罪者，為累犯。」，修正後第47條第1 項則規定，
    5 年以內「故意」再犯有期徒刑以上之罪者，方為累犯，乃
    限縮以「故意」再犯者為限始成立累犯。本件被告係故意犯
    罪，無論依新法或舊法，均構成累犯，而無新舊法比較之問
    題，亦併敘明。
(三)罰金刑加重之適用：
    刑法罰金刑之加重，依修正後刑法第67條規定，其最高度及
　　最低度同加重之，較修正前刑法第68條所定，僅加重其最高
    度，為不利於被告，自應適用修正前之刑法。
(四)綜上，經綜合比較新、舊法之適用結果，以修正前刑法規定
    有利於被告，是應依刑法第2 條第1 項前段規定，整體適用
    修正前之刑法規定。
三、核被告乙○○所為，係違反藥事法第83條第1 項之販賣禁藥
    罪。爰審酌被告前因販賣偽藥案件，經法院判刑7 月執行完
    畢，仍貪於利益，再行販賣禁藥，所為實無可取；另考量本
    件被告販售之禁藥業已流通市面，危害國民身體健康甚鉅，
    又審酌被告犯後仍飾詞否認犯行、難見悔意等一切情狀，爰
    量處如主文所示之刑。另被告有如犯罪事欄所載前科及執行
    情形，有台灣高等法院被告前案紀錄表在卷可稽，其於上開
    徒刑執行完畢後5 年內故意再犯本件有期徒刑以上之罪，為
    累犯，應依刑法第47條第1 項加重其刑。又本件被告之犯罪
    時點，係在96年4 月24日以前，合於中華民國九十六年罪犯
    減刑條例所定減刑之條件，另依該條例規定減其宣告刑二分
    之一。
四、至本件查扣之禁藥「DARLY 持久液」6 瓶，係亞瑟雜貨行向
    被告購得之物，已非被告所有，無庸為沒收之諭知；應另由
    查獲機關依藥事法第79條第1 項規定逕行沒入銷燬之，併此
    敘明。
五、據上論斷，應依刑事訴訟法第299 條第1 項前段、藥事法第
    83條第1 項，刑法第11條前段、第2 條第1 項前段、第47條
    第1 項，中華民國九十六年罪犯減刑條例第2 條第1 項第3
    款、第7 條，判決如主文。
本案經檢察官甲○○到庭執行職務。
中　　華　　民　　國　　96　　年　　12　　月　　19　　日
                  刑事第五庭　審判長法  官  黃建榮
                      　     　     法  官  李殷君
                               　   法  官  蘇揚旭
以上正本證明與原本無異。
如不服本判決應於收受本判決後10日內向本院提出上訴書狀，並
應敘述具體理由，如未敘述上訴理由者，應於上訴期間屆滿後20
日內補提理由書狀於本院（均須按他造當事人之人數附繕本）「
切勿逕送上級法院」。
中　　華　　民　　國　　96　　年　　12　　月　　20　　日
 　　　　　　　　　　　　　　　　　 書記官  莊正彬
附錄本判決論罪之法條：
藥事法第83條第1項：
明知為偽藥或禁藥，而販賣、供應、調劑、運送、寄藏、牙保、
轉讓或意圖販賣而陳列者，處7 年以下有期徒刑，得併科新臺幣
5 百萬元以下罰金。
